【裁判字號】    92,交聲,387
【裁判日期】    920909
【裁判案由】    聲明異議
【裁判全文】
臺灣高雄地方法院交通事件裁定
    原處分機關  高雄市政府
    異  議  人  甲○○
    即受處分人
列受處分人因違反道路交通管理處罰條例案件，對於高雄市政府民國九十二年八月八
日所為之高市府交裁字第裁0000－000000號裁決，聲明異議，本院裁定如
左：
    主  文
原處分撤銷。
甲○○不罰。
    理  由
一、本件異議意旨略以：依證據法則請提交證據證明所舉發之違規事實，非由相關作
    業人員擅自書編杜撰，若未能提交受處分人甲○○所載事件現場確實之非人為口
    筆編杜撰造之證據，請撤銷本裁決等語。
二、經查：
（一）民國八十年三月八日司法院大法官會議第二七五號解釋認為「人民違反法律上
      之義務而應受行政罰之行為，法律無特別規定時，雖不以出於故意為必要，仍
      須以過失為其責任條件。但應受行政罰之行為，僅須違反禁止規定或作為義務
      ，而不以發生損害或危險為其要件者，推定為有過失，於行為人不能舉證證明
      自己無過失時，即應受處罰。」，是以「舉證責任倒置」之方法令人民舉證證
    明自己無過失而違反法律上之義務時不受處罰，反面推之，人民有無違反法律
      上義務，仍應由行政處分機關負舉證責任，此由八十八年二月三日修正公布自
      九十年一月一日施行之行政程序法第四十三條規定「行政機關為處分或其他行
      政行為，應斟酌全部陳述與調查事實及證據之結果，依論理及經驗法則判斷事
      實之真偽，並將其決定及理由告知當事人」之意旨亦得推之。再者，八十七年
      十月二十八日修正公布自八十九年七月一日施行之行政訴訟法第一百三十六條
      亦規定準用民事訴訟法第二百七十七條「當事人主張有利於己之事實者，就其
      事實有舉證之責任。但法律別有規定，或依其情形顯失公平者，不在此限。」
      之規定，是行政處分機關就人民有無違反法律上義務之事實應負舉證責任。
（二）本院依職權函查高雄市政府交通局交通事件裁決處及訊問證人周超賢即桃園縣
      警察局交通隊中壢分隊員警是否就本件異議人違規停車拖吊有拍照存證，惟據
      高雄市政府交通局函覆之資料及證人周超賢於本院審理時之證詞，就該違規案
      件均未提出相關採證相片，且依證人周超賢之證詞：事隔四年，照片已銷燬等
      語（參見該局九十二年九月八日高市交裁字第０九二００一八五四九號函及本
      院九十二年九月八日訊問筆錄）。然如前述，行政處分機關就人民有無違反法
      律上義務之事實應負舉證責任，況本件違規停車拖吊，車主並不在現場乙節，
      業據證人周超賢證述在卷，是桃園縣政府警察局交通大隊員警配合民間拖吊業
      者更應該善盡舉證規定之責。另外，本件違規停車遭拖吊係發生於八十八年一
      月二十七日，然高雄市政府遲至九十二年八月八日始為本件違反道路交通管理
      事件裁決，此長達四年時間本非異議人之行為所致，故自難以本件裁決距違規
      事實事隔四年而未保存採證底片，而將此不利益歸責予異議人，進而遽認異議
      人有在劃黃線路段停車，揆諸前揭規定之意旨，原處分未予詳查，遽予裁罰，
      尚有未洽，本件異議為有理由，原處分應予撤銷，另諭知異議人不罰。
三、據上論斷，應依道路交通案件處理法第二十條，裁定如主文。
中      華      民      國    九十二    年      九      月      九      日
                                        臺灣高雄地方法院交通法庭
                                            法  官    張  茹  棻
右正本證明與原本無異。
如不服本裁定，應於裁定送達後五日內，向本院提出抗告狀。
                                            書記官    李  忠  霖
中      華      民      國    九十二    年      九      月      九      日


司法院資訊處製作；財團法人民間司法改革基金會備份。
